臺灣基隆地方法院刑事裁定
111年度單禁沒字第153號
聲  請  人  臺灣基隆地方檢察署檢察官
被      告  鄭世昌



上列聲請人因被告違反毒品危害防制條例案件（111年度毒偵字
第761號），而聲請單獨宣告沒收（僅違禁物）（111年度聲沒字
第117號），本院裁定如下：
    主  文
扣案之第二級毒品甲基安非他命壹包（含包裝袋、實稱毛重壹點
零伍壹捌公克、取樣零點零零捌肆公克）沒收銷燬之。
    理  由
一、聲請意旨略以：按違禁物不問屬於犯罪行為人與否，得單獨
    宣告沒收，刑法第38條第1項、第40條第2項定有明文；又查
    獲之第一、二級毒品，不問屬於犯罪行為人與否，均沒收銷
    燬之，毒品危害防制條例第18條第1項前段亦有明文。查，
    本件被告鄭世昌於民國111年1月12日晚間6時30分許，在宜
    蘭縣礁溪鄉礁溪路6段與公園北路口，為警盤查扣得甲基安
    非他命1包（毛重1.0518公克）。嗣被告經觀察、勒戒後，
    無繼續施用毒品傾向，已另為不起訴處分，查扣之第二級毒
    品甲基安非他命1包，屬違禁物，有慈濟大學濫用藥物檢驗
    中心出具之毒品鑑定書1份附卷可稽，爰依上揭規定，聲請
    宣告沒收銷燬。
二、按刑事訴訟法第455條之34規定：「單獨宣告沒收由檢察官
    聲請違法行為地、沒收財產所在地或其財產所有人之住所、
    居所或所在地之法院裁定之」。次按毒品危害防制條例第18
    條第 1項前段規定；「查獲之第一、二級毒品及專供製造或
    施用第一、二級毒品之器具，不問屬於犯罪行為人與否，均
    沒收銷燬之」諭告宣告沒收銷燬之（蓋無論以何種方式包裝
    袋與其內裝之毒品，包裝袋內均會有極微量毒品殘留，故上
    述包裝袋應整體視為查獲毒品，一併依前揭規定宣告沒收銷
    燬之，參照最高法院95年度臺上字第3739號、第7354號判決
    意旨），職是，查獲之第一、二級毒品及專供製造或施用第
    一、二級毒品之器具，不問屬於犯罪行為人與否，均沒收銷
    燬之，毒品危害防制條例第18條第 1項前段定有明文。又違
    禁物，不問屬於犯罪行為人與否，得單獨宣告沒收，此觀諸
    刑法第38條第1項、第40條第2項、第 3項自明。再者，甲基
    安非他命係毒品危害防制條例第2條第2項第 2款所稱之第二
    級毒品，依同條例第11條第 2項規定不得持有，故屬違禁物
    ，依毒品危害防制條例第18條第 1項前段規定，應沒收銷燬
    之，自得單獨宣告沒收，合先敘明。
三、本院查：
  ㈠被告鄭世昌因施用第二級毒品甲基安非他命案件，經臺灣基
    隆地方檢察署以111年度毒偵字第761號為不起訴處分確定，
    有臺灣高等法院被告前案紀錄表、上開不起訴處分書、臺灣
    基隆地方檢察署111年度毒偵字第761號卷證、臺灣宜蘭地方
    檢察署111年度毒偵字第74號卷證各壹宗在卷可佐。
  ㈡又扣案之白色結晶1包（含包裝袋、實稱毛重壹點零伍壹捌公
    克、取樣零點零零捌肆公克），經送請慈濟大學濫用藥物檢
    驗中心出具之毒品鑑定結果，檢出甲基安非他命成分，有該
    中心出具之毒品鑑定書1件附卷可稽（見臺灣宜蘭地方檢察
    署111年度毒偵字第74號卷第111頁），足見該扣案物品確均
    屬毒品危害防制條例所規範之第二級毒品甲基安非他命，係
    為違禁物無訛。是上開扣案之第二級毒品甲基安非他命壹包
    （含包裝袋、因甲基安非他命附著於包裝上剝離不易，應將
    包裝之整體視為第二級毒品甲基安非他命、實稱毛重壹點零
    伍壹捌公克、取樣零點零零捌肆公克）係屬違禁物，應依毒
    品危害防制條例第18條第 1項前段之規定諭告宣告沒收銷燬
    之（蓋無論以何種方式包裝袋與其內裝之毒品，包裝袋內均
    會有極微量毒品殘留，故上述包裝袋應整體視為查獲毒品，
    一併依前揭規定宣告沒收銷燬之，參照最高法院95年度臺上
    字第3739號、第7354號判決意旨）。
　㈢至於上開扣案毒品取樣鑑驗耗失部分，自應毋庸沒收銷燬之
    ，併此敘明。
  ㈣綜上，本件聲請人僅就違禁物之聲請單獨宣告沒收銷燬，於
    法有據，應予准許，併啟被告即時醒悟，日後亦不要再碰觸
    毒品及違法犯紀害自己，若有人欲販賣毒品給自己者，自己
    宜嚴正告知該販賣毒品人欲報警捉之，則無人敢接觸自己，
    如此，自己可以安心戒絕毒癮，不碰毒品，且乘目前自己還
    來得及回頭，人生只有一次機會而已，凡走過的人生也不會
    再重來過 1次，自己要給自己機會，因為人在的時候，以為
    來日方長什麼都有機會，其實人生是減法，過一日，就少一
    日，多給自己說聲對不起，這些年一直沒學會愛自己！自己
    需要自己疼，不要在心情糟爛差的時候，去施用毒品或違法
    犯紀，人生之旅有時候，沒有下一次，沒有機會重來，沒有
    暫停繼續；有時候，錯過了現在，就永遠永遠的沒機會了，
    自己用心甘情願的戒毒心，看得起自己，自己不再害自己，
    好好把握自己的未來人生正確方向，不要結交損友，不要再
    違法犯紀，宜親近有德，遠避凶人，惡念不存，行善福報，
    善惡兩途，禍福攸分，一切唯心自召，夫心起於善，善雖未
    為，禍已不存；或心起於惡，惡雖未為，福已不存，因此，
    正邪善惡完全繫在自己這念心之當下抉擇，好的頭腦智慧用
    在不好的地方，是很可惜、遺憾。職是，自己宜改不好宿習
    吸毒慣性、改自己當下一念吸毒惡念心，不要一再想吸毒抉
    擇硬擠入牢獄的世界，苦了自己，為難了別人，自己何必如
    此害自己呢？因此，自己替自己多存一些錢，不要自己多存
    毒留己身，自己要積極而正向切斷毒販找尋自己之線索環境
    ，適時治療自己過去吸毒對自己腦部功能失調之神經系統功
    能病變，亦可調適自己精神人格之違常回復正常狀態，且自
    己要好好想一想，日後自己若重病臥床時，為自己給付醫療
    費用係毒友嗎？為自己付出照顧心力無怨無悔者係毒友嗎？
    毒友係自己生命中之貴人會出錢出力無怨無悔日夜照顧重病
    臥床的自己嗎？誰無怨無悔照顧自己，試問自己有無怨無悔
    照顧過該人？自己平時又回饋多少給這些無怨無悔付出照顧
    自己的至親貴人？是日已過，命亦隨減，自己應反省之，不
    要存毒在己身，多存平安健康錢，亦莫輕吸毒小惡，以為無
    殃，水滴雖微，漸盈大器，毒癮惡習，歷久不亡，小過不改
    ，積足滅身，且防毒癮慾如防逆水之舟，才歇手便向下流，
    是自己當下一念貪吸毒癮慾之塞智為昏、變恩為仇、染潔為
    污，壞了自己的身心健康，更不要在生命盡頭往回看時，來
    不及救自己，才後悔，為時則晚，試想看看自己日後若死亡
    時，替自己辦後事的係毒友、損友出錢出力嗎？因此，自己
    善思反省，早日改過從善，就從現在當下一念心正善抉擇不
    吸毒、不違法犯紀之鋤頭耕耘自己心田，就不容易繁殖吸毒
    慾望，只要力行自己不殘害自己，一定會有收獲，保護自己
    亦係保護大家，則日日平安喜樂，永不嫌晚。
四、據上論結，應依刑事訴訟法第455條之36第2項，刑法第2 條
    第2項、第11條但書、第40條第2項，毒品危害防制條例第18
    條第 1項前段，裁定如主文。　　
中　　華　　民　　國　　111 　年　　8 　　月　　22　　日
       　　　     刑事第三庭法　官　施添寶
以上正本證明與原本無異。　                               
對於本件裁定如有不服，應於收受送達後5日內，向本院提出抗
告書狀，敘述抗告之理由，抗告於臺灣高等法院。
中　　華　　民　　國　　111 　年　　8 　　月　　23　　日
                            書記官  陳怡文